【裁判字號】    99,訴,488
【裁判日期】    990625
【裁判案由】    違反毒品危害防制條例
【裁判全文】
臺灣屏東地方法院刑事判決               99年度訴字第488號
公  訴  人  臺灣屏東地方法院檢察署檢察官
被      告  甲○○
上列被告因違反毒品危害防制條例案件，經檢察官提起公訴（99
年度毒偵字第297 號、第646 號），本院適用簡式審判程序，判
決如下：
    主  文
甲○○施用第一級毒品，累犯，處有期徒刑壹年；又施用第一級
毒品，累犯，處有期徒刑拾月。應執行有期徒刑壹年捌月。
    事  實
一、甲○○前於民國95年間因施用毒品案件，經本院以95年度訴
    字第683 號判決判處有期徒刑1 年確定；復因竊盜、偽證案
    件，經本院以95年度易字第720 號、96年度訴字第137 號判
    決判處有期徒刑8 月、6 月確定；尚因違反毒品危害防制條
    例案件，經本院以96年度訴字第152 號判決判處有期徒刑10
    月確定，上開4 罪經本院分別以96年度聲減字第157 號、第
    1995號裁定各減為有期徒刑6 月、4 月、3 月、5 月，進以
    96年度聲減字第1995號裁定就該有期徒刑6 月、4 月及5 月
    部分，並其應執行有期徒刑1 年1 月確定，與前揭減刑後之
    有期徒刑3 月接續執行，於97年1 月31日縮短刑期執行完畢
    。
二、甲○○前於87年間因施用毒品案件，經本院以87年度毒聲字
    第1091號裁定送觀察勒戒，因認有繼續施用毒品之傾向，再
    由本院以87年度毒聲字第1209號裁定強制戒治，嗣經本院先
    後以88年度毒聲字第999 號、88年度毒聲字第1681號分別裁
    定停止戒治、撤銷停止戒治後，於89年5 月14日強制戒治執
    行完畢，翌日釋放，並經臺灣屏東地方法院檢察署檢察官以
    89年度戒毒偵字第216 號為不起訴處分確定。詎於上開強制
    戒治執行完畢釋放後5 年內之90年間，因再犯施用毒品案件
    ，經檢察官聲請強制戒治並提起公訴，起訴部分經本院以90
    年度訴字第610 號判決判處有期徒刑9 月確定。詎又基於施
    用第一級毒品海洛因之犯意：（一）於98年12月25日上午9
    時許，在屏東縣內埔鄉○○路327 號住處，以將海洛因摻水
    置入針筒後持之注射身體之方式，施用第一級毒品海洛因1
    次。嗣於98年12月27日晚上6 時40分許，在屏東縣內埔鄉○
    ○路530 號前，因另涉嫌竊盜案件接受警方調查，經警徵其
    同意採尿送驗，結果呈嗎啡陽性反應，因而查獲；（二）於
    98年12月28日下午4 時許，在屏東縣麟洛鄉運動公園廁所內
    ，以相同方式施用海洛因1 次。嗣於98年12月30日下午1 時
    許，亦因涉有竊盜罪嫌（起訴書誤載為違反毒品危害防制條
    例案件）到案說明，在接受警方調查時，於偵查機關尚未發
    覺其前於98年12月28日下午4 時許之施用第一級毒品犯行前
    ，主動坦承該次施用第一級毒品犯行，並同意警方採集其尿
    液送驗，結果呈嗎啡陽性反應，始悉上情。
三、案經屏東縣政府警察局內埔分局報告臺灣屏東地方法院檢察
    署檢察官偵查起訴。
    理  由
一、本件被告甲○○所犯為死刑、無期徒刑、最輕本刑為3 年以
    上有期徒刑以外之罪，其於準備程序中就被訴事實為有罪之
    陳述，經告知簡式審判程序之旨，並聽取當事人之意見後，
    本院認為適宜獨任進行簡式審判程序，而裁定進行簡式程序
    審理，合先敘明。
二、上開犯罪事實，業據被告甲○○於本院審理時坦承不諱（參
    本院卷第44頁背面），且被告2 次為警採集之尿液，各經台
    灣檢驗科技股份有限公司檢驗，結果均均呈嗎啡陽性反應，
    有該公司出具之濫用藥物尿液檢驗報告附卷足憑（見警卷一
    第5 頁、警卷二第11頁），足認被告自白與事實相符，本件
    事證明確，其犯行堪予認定。
三、次按修正毒品危害防制條例就施用毒品者，只於「初犯」及
    「5 年後再犯」等2 種情形，有其追訴條件之限制，即須於
    初犯經觀察、勒戒或強制戒治釋放後，5 年內均無施用毒品
    之行為，始能認其前所實施之觀察、勒戒或強制戒治已足遮
    斷毒癮，而得於5 年後再犯時，再予適用初犯之規定，重行
    觀察、勒戒等程序。倘5 年內已經再犯，被依法追訴處罰，
    縱其第3 次（或第3 次以上）施用毒品之時間在初犯釋放5
    年以後，即與「5 年後再犯」之情形有別，且因已於「5 年
    內再犯」，顯見其再犯率甚高，原實施觀察、勒戒或強制戒
    治，已無法收其實效，而無5 年戒斷期之存在，自無再經觀
    察、勒戒及強制戒治之必要，應由檢察官逕行起訴（參照最
    高法院95年度台非字第59號、第65號判決意旨）。經查，被
    告前因施用毒品案件，經本院以87年度毒聲字第1091號裁定
    送觀察勒戒，因認有繼續施用毒品之傾向，再由本院以87年
    度毒聲字第1209號裁定強制戒治，嗣經本院先後以88年度毒
    聲字第999 號、88年度毒聲字第1681號分別裁定停止戒治、
    撤銷停止戒治後，於89年5 月14日強制戒治執行完畢，翌日
    釋放，並經臺灣屏東地方法院檢察署檢察官以89年度戒毒偵
    字第216 號為不起訴處分確定。詎於上開強制戒治執行完畢
    釋放後5 年內之90年間，因再犯施用毒品案件，經檢察官聲
    請強制戒治並提起公訴，起訴部分經本院以90年度訴字第61
    0 號判決判處有期徒刑9 月確定等事實，有臺灣高等法院被
    告前案紀錄表在卷可參，揆諸上開判決意旨，本件訴追條件
    自無欠缺，應依法追訴處罰。
四、核被告甲○○所為，係犯毒品危害防制條例第10條第1 項之
    施用第一級毒品罪。被告持有海洛因之低度行為，應為施用
    之高度行為所吸收，不另論罪。其先後施用第一級毒品海洛
    因，犯意各別，時地有異，應予分論併罰。又被告前因施用
    毒品案件，經本院以95年度訴字第683 號判決判處有期徒刑
    1 年確定；復因竊盜、偽證案件，經本院以95年度易字第72
    0 號、96年度訴字第137 號判決判處有期徒刑8 月、6 月確
    定；尚因違反毒品危害防制條例案件，經本院以96年度訴字
    第152 號判決判處有期徒刑10月確定，上開4 罪經本院分別
    以96年度聲減字第157 號、第1995號裁定各減為有期徒刑6
    月、4 月、3 月、5 月，進以96年度聲減字第1995號裁定就
    該有期徒刑6 月、4 月及5 月部分，並其應執行有期徒刑1
    年1 月確定，與前揭減刑後之有期徒刑3 月接續執行，於97
    年1 月31日縮短刑期執行完畢等情，有臺灣高等法院被告前
    案紀錄表附卷可證，其於有期徒刑執行完畢後5 年內，故意
    再犯本件有期徒刑以上之2 罪，依刑法第47條第1 項規定，
    均為累犯，應分別加重其刑。被告於98年12月30日下午1 時
    許，因涉有竊盜罪嫌到案說明，在接受警方調查時，於偵查
    機關尚未發覺其前於98年12月28日下午4 時許之施用第一級
    毒品犯行前，主動坦承該次施用第一級毒品犯行，並同意警
    方採集其尿液送驗乙節，有被告警詢筆錄及查獲施用毒品案
    件報告表在卷可憑（分別見警卷第3 至5 頁），且到庭接受
    裁判，堪認符合自首要件；經斟酌被告自首有利於犯罪之偵
    查、追訴，且可見其勇於面對刑責，依刑法第62條前段規定
    ，減輕其刑，並依法先加後減之。爰審酌被告施用毒品，足
    以戕害其身心，前因施用毒品犯行強制戒治、判處罪刑，又
    為本件施用毒品犯行，顯見自制力不佳，非予適當之刑罰不
    足以戒絕犯行；惟考量其犯後坦承犯行，態度良好，又施用
    毒品行為於本質上係屬自我戕害行為，反社會性之程度應屬
    較低等一切情狀，各量處如主文所示之刑，並定其應執行之
    刑。
據上論斷，應依刑事訴訟法第273 條之1 第1 項、第299 條第1
項前段，毒品危害防制條例第10條第1 項，刑法第11條前段、第
47條第1 項、第62條前段、第51條第5 款，判決如主文。
本案經檢察官潘國威到庭執行職務。
中    華    民    國    99    年    6     月    25    日
                  刑事第三庭    法  官  戴韻玲
以上正本證明與原本無異。
如不服本判決應於收受本判決後10日內向本院提出上訴書狀，並
應敘述具體理由，如未敘述上訴理由者，應於上訴期間屆滿後20
日內補提理由書狀於本院（均須按他造當事人之人數附繕本）「
切勿逕送上級法院」。
中    華    民    國    99    年    6     月    25    日
                                書記官  張語恬
附錄法條：
毒品危害防制條例第10條
施用第一級毒品者，處 6 月以上 5 年以下有期徒刑。
施用第二級毒品者，處 3 年以下有期徒刑。

司法院資訊處製作；財團法人民間司法改革基金會備份。
